【裁判字號】    90,上易,1473
【裁判日期】    900924
【裁判案由】    傷害等
【裁判全文】
臺灣高等法院高雄分院刑事判決                    九十年度上易字第一四七三號
    上  訴  人
    即  被  告  甲○○
                乙○○
                丙○○
右上訴人因傷害等案件，不服臺灣高雄地方法院九十年度易字第一八九四號中華民國
九十年七月四日第一審判決（起訴案號：臺灣高雄地方法院檢察署八十九年度偵緝字
第一三二四、一三七八、一三七九號），提起上訴，本院判決如左：
      主  文
原判決關於甲○○毀損、恐嚇部分及定執行刑部分均撤銷。
甲○○被訴毀損、恐嚇部分均無罪。
其他上訴駁回。
      事  實
一、乙○○、丙○○及甲○○等三人係兄弟，於民國八十八年十月二十七日上午十時
    三十分許，在高雄縣大社鄉○○路六七三之三號其所經營之「鴻陞企業行」，因
    丁○○與友人黃長富、黃錦雀等人前往索討甲○○兄弟之母張嫈娸所積欠之債務
    ，雙方發生口角爭執，黃長富並關掉「鴻陞企業行」之總電源，乙○○、丙○○
    、甲○○見狀即心生不滿，竟與其父姚金元（檢察官通緝中）共同基於傷害之犯
    意聯絡，由甲○○及姚金元各持空心鐵管一支、乙○○及丙○○則以徒手，與丁○○、黃長富、黃錦雀等人互毆（丁○○、黃長富「已歿」、黃錦雀涉嫌傷害部
    分，業據乙○○、丙○○於原審另案撤回告訴，而經諭知公訴不受理在案），致
    丁○○受有頭部外傷、右耳後右顱枕挫傷血腫五‧五Ⅹ五公分、右肩胛挫傷紅腫
    九‧五Ⅹ十一‧五公分、右上臂挫傷紅腫十一‧五Ⅹ七公分、右肘部挫傷紅腫九
    ‧五Ⅹ五公分等傷害。
二、案經丁○○訴請高雄縣警察局仁武分局移送台灣高雄地方法院檢察署檢察官偵查
    起訴。
      理由
壹、上訴駁回部分：
一、訊據被告甲○○、乙○○、丙○○固不否認於前揭時地，因告訴人丁○○與黃長
    富、黃錦雀等人前來追討其母債務，雙方發生口角而與黃長富發生拉址等情，惟
    均否認有何傷害犯行，均辯稱當時伊父姚金元並不在場，黃長富即將工廠之總電
    源關掉，渠等就持相機照相，告訴人他們欲搶相機，此時丁○○持鐵棒，黃長富
    及黃錦雀徒手先毆打渠等，才發生拉扯，是渠等遭毆打，而未出手毆打告訴人云
    云。
二、然查：
  (一)右揭傷害事實，業據告訴人丁○○及證人黃長富於警訊指陳「甲○○及姚金元各
    持空心鐵管一支、乙○○及丙○○則以徒手，父子四人聯手毆打伊等二人成傷」
    （見警卷第二頁反面、第三頁），告訴人嗣於原審亦指訴綦詳（見原審卷第二五
    、四一頁），核與在場證人黃錦雀於原審審理中證述「雙方互毆，甲○○父親拿
    鐵管出來打」情節相符（見原審卷第四二頁），復參以告訴人提出之汪祚宜法醫
    師八十八年十月二十七日驗傷診斷書（見警卷第五頁）傷勢之記載，足徵告訴人
    所述應為真實。
  (二)被告甲○○、乙○○、丙○○亦於原審審理已供承「當時告訴人他們欲搶相機，
    雙方因而發生拉扯，乙○○及丙○○並因此而受有傷害」等語（見原審卷第四一
    頁），並提出乙○○及丙○○之診斷證明書、台灣高雄地方法院檢察署八十八年
    度偵字第二六六一三號起訴書影本各一份、及現場照片十五張為憑（見原審卷第
    二七至三五頁），又被告甲○○、乙○○於渠等對本件告訴人丁○○提出傷害告
    訴案件偵查中，亦各陳明「當時乙○○也打在一起」、「當時我們扭成一團」等
    情在卷（見本院卷第七九頁反面、八十頁所附之台灣高雄地方法院檢察署八十八
    年度偵字第二六六一三號偵查筆錄影本），益證被告等人確有與告訴人等發生互
    毆之事實。
  (三)綜上所述，被告三人所辯上情，均屬事後卸責之詞，尚難採信，是本件此部份事
    證明確，被告甲○○、乙○○、丙○○前揭傷害犯行，均堪認定。
三、核被告三人所為，均係犯刑法第二百七十七條第一項之普通傷害罪。被告甲○○
    、乙○○、丙○○與其父姚金元四人間，就上揭普通傷害之犯行，有犯意之連絡
    及行為之分擔，均為共同正犯。爰審酌被告等並無犯罪前科，品行非劣，因告訴
    人前來索取其等之母所積欠債務，雙方發生爭執，而萌傷害之動機，傷害之手段
    、造成傷害之程度，及犯後均未坦承犯行等一切情狀，各量處拘役二十日，並敘
  明按刑法第四十一條業經立法院於九十年一月四日修正，於九十年一月十日經總
    統公布施行，並於同年月十二日生效，該條第一項規定「犯最重本刑為五年以下
    有期徒刑之刑之罪，而受六個月以下有期徒刑或拘役之宣告，因身體、教育、職
    業、家庭之關係或其他正當事由，執行顯有困難者，得以一元以上三元以下折算
    一日，易科罰金。但確因不執行所宣告之刑，難收矯正之效，或難以維持法秩序
    者，不在此限。」，被告三人所犯傷害罪，係三年以下有期徒刑之罪，且均科處
    拘役，被告犯罪時間雖在上開條文修正生效前，然依刑法第二條第一項前段規定
    ，行為後法律有變更者，原則上適用裁判時之法律，復經新舊法比較結果，新修
    正之條文對於易科罰金之條件有利於行為人，故依刑法第二條第一項前段規定，
    被告三人所宣告之刑，應依新修正之刑法第四十一條第一項規定，均諭知如易科
    罰金，以三百元折算一日之折算標準。
四、核原判決關於此部份並無違誤，量刑亦稱妥適。上訴人即被告三人仍執前詞否認
    犯行並指摘原審判決有誤等情，均無理由，上訴應予駁回。
貳、撤銷改判部分：
一、公訴意旨略以：被告甲○○於八十八年十月二十六日下午四時三十分許，在高雄
    縣大社鄉○○路六七三之三號「鴻陞企業行」前，因見丁○○與黃錦雀前來索討
    其母張嫈娸所積欠之債務，而於丁○○與其兄乙○○（起訴書誤載為丙○○）談
    判時，竟基於毀損之犯意，持不明鐵器刺破丁○○所有駕駛前來該處之車牌號碼
    Ｅ三─二一七三號自小客車右前輪胎，致該輪胎不堪使用，足生損害於丁○○；
    而丁○○因見甲○○在其所有之上開自小客車附近逗留，詢問甲○○是否損壞其
    自小客車時，甲○○復基於恐嚇危害安全之犯意，向丁○○恐嚇稱：你的車牌號
    碼我已記得，你在外面會不知道怎樣死的等語，致使丁○○聞言而心生畏懼，致
    生危害於安全。因認被告涉犯刑法第三百五十四條之毀損罪、第三百零五條之恐
    嚇危害安全罪嫌。
二、按犯罪事實應依證據認定之，無證據不得推定其犯罪事實；且不能證明被告犯罪
    者，應諭知無罪之判決，刑事訴訟法第一百五十四條、第三百零一條第一項分別
    定有明文。又按認定不利於被告之事實，須依積極證據，茍積極證據不足為不利
    於被告事實之認定時，即應為有利於被告之認定，更不必有何有利之證據；故證
    據是否真實尚欠明顯，自難以擬制推測之方法，為其裁判之基礎（最高法院三十
    年度上字第八一六號、五十三年度台上字第六五六號判例意旨參照）。
三、本件公訴人認上訴人即被告甲○○涉犯前揭毀損、恐嚇犯行，係以告訴人丁○○
    指訴，並有告訴人車輛輪胎遭毀損相片二張等情為據。然訊據被告甲○○固坦認
    於前揭時地伊有在場一節，惟否認有何毀損及恐嚇犯行，辯稱當時伊在乙○○旁
    ，聽他們談論債務之事，並無持任何工具損壞告訴人之自小客車輪胎，亦無對告
    訴人出言恐嚇等語。
四、經查：
  (一)告訴人丁○○於警訊、偵查中固指陳被告毀損輪胎云云，然其於原審中亦證述「
    當時伊與被告丙○○在談論債務問題，被告甲○○即在附近徘徊，並走到伊停放
    自小客車處，在車輪旁蹲下身來不知做何事，伊遂詢問被告甲○○是否在破壞車
    輪，被告甲○○否認」（見原審卷第四一頁）、「伊駕車離去時，中途始發生右
    前輪已遭破壞」（見原審卷第二五頁）等語，是依告訴人於原審所述情節，告訴
    人並非當場目睹其所指訴被告持物毀損輪胎之情甚明。
  (二)證人即在場之黃錦雀於原審審理時亦證稱「因被告等之母親亦積欠伊債務，而與
    丁○○一同前去索債，當時有看見被告甲○○在丁○○所有自小客車旁，並無看
    見被告甲○○刺破車輪」等語（見原審卷第四二頁），足徵證人黃錦雀亦未目擊
    被告涉及毀損之舉，至於告訴人所舉上開自小客車損壞照片二張一節，亦僅得證
    明輪胎遭物刺破損壞之情，尚難據以推測輪胎毀損必係被告所為。
  (三)告訴人雖指陳被告甲○○有對伊口出上開恐嚇話語云云，然證人即在場之黃錦雀
    於原審審理卻證稱「係同案另一被告丙○○說要讓陳（美惠）在外面死得很難看
    」等語（見原審卷第四二頁），則當時究係何人有口出上開恐嚇話語？同時在場
    之告訴人與證人黃錦雀卻所述不一，在無其他具體事證足佐告訴人指述時，自難
    遽以告訴人片面指訴，即論以被告恐嚇罪責。
  (四)綜上所述，被告甲○○被訴前揭毀損及恐嚇罪嫌均不能證明，此外復查無其他積
    極証據足認被告有被訴此部份犯行，揆諸上開說明，被告被訴毀損及恐嚇犯罪自
    難成立。
五、原審未予詳查本件相關事證，遽以論處被告甲○○毀損及恐嚇罪刑，尚有未洽。
    被告甲○○上訴意旨否認此部分犯罪，指摘原判決有關此部份不當，為有理由，
    自應撤銷關於被告甲○○毀損、恐嚇部分及定執行刑部分，改判諭知被告甲○○
    被訴毀損及恐嚇部分均無罪。
據上論結，應依刑事訴訟法第三百六十九條第一項前段、第三百六十八條、第三百六
十四條、第三百零一條第一項、第二百九十九條第一項前段，刑法第二條第一項前段
、第二十八條、第二百七十七條第一項、修正後第四十一條第一項，罰金罰鍰提高標
準條例第一條前段、第二條，判決如主文。
本案經檢察官朱文彬到庭執行職務。
中    華    民    國      九十      年       九       月      二十四    日
                              臺灣高等法院高雄分院刑事第六庭
                                  審判長法官  王憲義
                                        法官  陳啟造
                                        法官  張意聰
右正本證明與原本無異。
不得上訴。
                                      書記官  王婉蓉
中    華    民    國      九十      年       九       月      二十五    日
附錄：本判決論罪科刑法條：
刑法第二百七十七條條第一項
傷害人之身體或健康者，處三年以下有期徒刑、拘役或一千元以罰金。
                                                                        ｋ


司法院資訊處製作；財團法人民間司法改革基金會備份。
